【裁判字號】    90,交聲,514
【裁判日期】    901225
【裁判案由】    違反道路交通管理處罰條例聲明異議
【裁判全文】
臺灣士林地方法院交通事件裁定                      九十年度交聲字第五一四號
    原處分機關  臺北巿交通事件裁決所
    異  議  人
    即受處分人  乙○○
右列異議人因違反道路交通管理處罰條例案件，對於臺北市交通事件裁決所於九十年
九月二十四日所為之處分（原處分案號：北市裁三字第駕裁二二—ＡＣ000000
0號），聲明異議，本院裁定如左：
        主  文
原處分撤銷。
乙○○不罰。
        理  由
一、原處分機關係以異議人即受處分人乙○○，於民國九十年六月十四日下午五時十
    七分許，駕駛車牌號碼Ｂ八—五三八號營小客車，沿臺北市○○區○○路北往南
    行駛，途經基河路與中正路交岔路口前，因紅燈時佔用機車停等區，經警拍攝照
    片掣單舉發，因認受處分人違反道路交通管理處罰條例第六十條第二項第三款、
    第六十三條第一項第一款之規定，並經原處分機關臺北巿交通事件裁決所裁處罰
    鍰新台幣九百元，併計違規點數一點。
二、受處分人異議理由略以：伊於當時行經該路口前，時速約十公里，號誌正由綠轉
    為黃燈，因車前三輛機車未迅速通過，眼見已無法通過且號誌已顯示黃燈，即刻
    停車，然前輪已在「機車停等區」後白線上，本擬倒車，然因後車緊跟，已無縫
    隙可退，乃暫停停等紅燈，並無刻意佔用機車停等區，原處分機關竟遽為裁罰，
    實有未察，為此提起異議等語。
三、按人民違反法律上之義務而受行政罰之行為，法律無特別規定時，雖不以出於故
    意為必要，仍須以過失為其責任條件。但應受行政罰之行為，僅需違反禁止規定
    或作為義務，而不以發生損害或危險為其要件者，推定為有過失，於行為人不能
    舉證證明自己無過失時，即應受處罰。大法官會議釋字第二七五號解釋文著有明
    文可參。
四、經查：臺北市○○區○○路與中正路口紅綠燈號誌，綠燈轉變為黃燈時，並無警
    示，即直接變換乙節，經本院至現場勘驗屬實，製有勘驗筆錄在卷足稽，證人即
    掣單舉發受處分人違規之臺北市政府警察局交通大隊士林分隊警員甲○○證稱：
    綠燈會先閃五秒再閃黃燈（參見本院九十年十一月十六日訊問筆錄）云云，顯不
    足採，受處分人辯稱來不及反應等語，尚非無據。又訊之證人即臺北市交通管制
    工程處助理工程員劉錦祥，復證稱：受處分人開車到機車停等區前緣時，此時如
    綠燈轉換為黃燈，馬上煞車，極有可能超越停等區後線（參見本院九十年十二月
    二十日勘驗筆錄）等語，參以卷附取締違規照片亦顯示，受處分人所駕駛之車輛
    僅前輪在機車停等區內，如受處分人有意佔用停等區，豈會僅佔用部分？足認其
    所辯見黃燈時煞車已來不及致佔用部分機車停等區乙情，尚堪採信。揆諸大法官
    會議釋字第二七五號解釋意旨，應認被告並無故意或過失之責任條件，原處分未
    予詳查，遽予裁罰，尚有未洽，本件異議為有理由，原處分應予撤銷，另諭知異
    議人不罰。
四、據上論結，應依道路交通案件處理辦法第二十條，裁定如主文。
中      華      民      國    九十      年     十二     月    二十五    日
                                      臺灣士林地方法院交通法庭
                                          法  官  李  昆  霖
右正本證明與原本無異。
如不服本裁定應於送達後五日內向本院提出抗告狀。
                                          書記官  李  佩  真
中      華      民      國    九十      年     十二     月    二十七    日


司法院資訊處製作；財團法人民間司法改革基金會備份。
